最高法院民事判決　　　　　　九十四年度台上字第二○三九號
　　上　訴　人　丙○○
　　訴訟代理人　郭登富律師
　　被 上訴 人　甲○○
　　　　　　　　乙○○
上列當事人間請求損害賠償事件，上訴人對於中華民國九十三年
四月二十日台灣高等法院第二審判決（九十三年度上字第六三號
），提起上訴，本院判決如下：
    主  文
上訴駁回。
第三審訴訟費用由上訴人負擔。
    理  由
本件被上訴人主張：上訴人之子即第一審共同被告丁○○（民國
七十一年十月二十四日出生）受僱於第一審共同被告戊○○、翁
己○、庚○○合夥經營之「向日葵護膚坊」，媒介從事性交易。
九十年九月十九日下午，伊子辛○○至該店消費，因信用卡額度
不足，無法刷卡繳交新台幣（下同）三萬元保證金，乃遭庚○○
、丁○○及第一審共同被告壬○○、癸○○等人共同基於強劫之
犯意，或持鋁製球棒，或以手腳持續毆打，致辛○○頭皮撕裂傷
、左眼眶皮膚瘀傷、口腔內嘴唇瘀傷、四肢大片瘀傷及皮下出血
、背部兩側胛骨部位大片瘀傷、胸部瘀傷併肋骨骨折、右小腿刀
刺傷三處，引起出血性休克死亡。丁○○為上開行為時尚未成年
，上訴人為其法定代理人，應對伊負連帶賠償損害之責等情，爰
本於民法第一百八十四條第一項、第一百九十二條、第一百九十
四條及第一百八十七條第一項前段等規定，求為命上訴人與丁○
○連帶給付被上訴人甲○○一百九十一萬零六百零三元（含殯葬
費三十六萬五千元、醫療費四千九百九十四元、扶養費二十四萬
零六百零九元及慰撫金一百三十萬元）及被上訴人乙○○一百六
十四萬二千八百四十元（含扶養費三十四萬二千八百四十元及慰
撫金一百三十萬元），並均自九十一年六月十二日起加計法定遲
延利息之判決。（被上訴人併請求庚○○、丁○○、壬○○、癸
○○、子○○、丑○○○、戊○○、翁己○連帶賠償部分，業經
第一審判決被上訴人勝訴確定）。
上訴人則以：伊已與丁○○之父寅○○於七十六年十一月十三日
離婚，雙方並約定丁○○由寅○○監護，復因寅○○恐嚇伊不得
探視丁○○，故伊自離婚後，從未與丁○○為任何聯繫，自非丁
○○之法定代理人。伊對於寅○○死亡之事毫無所悉，且於寅○
○死亡後，丁○○係由其同居之祖父卯○○、祖母辰○○及叔父
巳○來共同監護，伊對丁○○亦無從監督，依民法第一百八十七
條第二項規定，亦不負賠償責任云云，資為抗辯。
原審斟酌全辯論意旨及調查證據之結果，以：被上訴人主張其子
辛○○於前揭時地，遭上訴人之子丁○○與庚○○、壬○○、癸
○○等人共同毆打致死。被上訴人甲○○因而受有殯葬費、醫療
費、扶養費及慰撫金計一百九十一萬零六百零三元之損害，被上
訴人乙○○因而受有扶養費及慰撫金計一百六十四萬二千八百四
十元之損害等事實，業據其提出台灣桃園地方法院檢察署九十年
度偵字第一六二六七、一六八四九號及九十一年度偵字第三二二
號起訴書、收據及醫療費收據為證，並經調取台灣桃園地方法院
九十一年度少訴字第六號少年癸○○強盜致死案卷核實，且為上
訴人所不爭執，而丁○○因此所涉及刑責部分，亦經依強盜致死
罪各判處有期徒刑十四年，有該法院九十一年度訴字第一三二號
刑事判決足按，自堪信為真實。次按因故意或過失，不法侵害他
人之權利者，負損害賠償責任，民法第一百八十四條第一項前段
定有明文。且無行為能力人或限制行為能力人，不法侵害他人之
權利者，以行為時有識別能力為限，與其法定代理人連帶負損害
賠償責任，為同法第一百八十七條第一項前段所明定。又夫妻之
一方，對於未成年子女之監護權，不因離婚而喪失，依民法第一
千零五十五條規定，由一方監護者，不過他方之監護權一時的停
止而已，任監護之一方死亡時，該未成年之子女當然由他方監護
。查丁○○係七十一年十月二十四日出生，於九十年九月十九日
故意共同不法侵害辛○○致死時，雖尚未成年，但既已年滿十八
歲，顯有識別能力，依上規定，除其自身應負損害賠償責任外，
其法定代理人亦應連帶負責。又上訴人為丁○○之生母，於七十
六年十一月十三日與丁○○之父寅○○離婚，雙方約定未成年長
子丁○○由寅○○監護，丁○○並隨寅○○住居於桃園，有戶籍
謄本足憑，是上訴人對丁○○之監護權僅因而一時停止，嗣於七
十八年十月二十九日寅○○死亡之時起，當然為丁○○之監護人
及法定代理人。上訴人辯稱其於八十三年四月二十九日改嫁午○
鏗，並遷居台中市，而丁○○於寅○○死亡後，係與其叔父巳○
來同住，並由巳○來負責照顧云云，復舉證人即卯○○、辰○○
、巳○來為證，但上訴人既為其未成年長子丁○○之監護人及法
定代理人，對於丁○○之行為，當然須負監督之責，尚不得僅因
另有他人照顧丁○○而主張免責。上訴人又以其於七十六年十一
月十三日與寅○○離婚後，因遭寅○○威嚇不得探視，自離婚後
從未與丁○○聯繫，亦不知寅○○已死亡，且伊亦已於八十三年
間再婚，另組家庭並遷居台中，無從對丁○○行使監督之責，依
民法第一百八十七條第二項規定，自不負連帶損害賠償責任云云
置辯。然寅○○病重時，上訴人曾前往探視並照顧一晚，寅○○
死亡後，寅○○之家人曾通知上訴人及其家人，上訴人之兄長並
於出殯當日到場，寅○○之家人並未阻止上訴人探視丁○○，上
訴人之母於嗣後亦曾前往探視丁○○，並帶丁○○出外用餐等情
，業據證人卯○○、辰○○、巳○來到場證述屬實，則上訴人辯
稱不知寅○○死亡，其因遭阻止無法探視丁○○，亦無從對丁○
○行使監督之責一節，即非可取。上訴人依法應對丁○○負監督
責任，然上訴人僅因自己再婚另組家庭，且因丁○○另有其叔父
巳○來照顧，即對丁○○不加聞問，殊難認其監督並無疏懈，是
上訴人援引民法第一百八十七條第二項規定，抗辯不負連帶損害
賠償責任，亦非正當。茲被上訴人請求給付之殯葬費及醫療費，
各為四千九百九十四元及三十六萬五千元，另被上訴人甲○○（
二十四年九月十二日出生）、乙○○（二十九年七月二十日出生
）為辛○○之父、母，主張應受辛○○法定扶養之損害金額各為
二十四萬零六百零九元、三十四萬二千八百四十元，彼等因辛○
○遭共同毆打致死，致白髮人送黑髮人，在精神上必感受莫大痛
苦，請求賠償慰撫金各一百三十萬元，既均為上訴人所不爭，則
被上訴人本於侵權行為之法則，請求上訴人與丁○○連帶給付甲
○○一百九十一萬零六百零三元及乙○○一百六十四萬二千八百
四十元各本息，為有理由，應予准許，為其心證之所由得，並說
明上訴人其他抗辯及聲明證據為不足取暨不逐一論述之理由，因
將第一審所為此部分被上訴人敗訴之判決廢棄，改判如其所聲明
，經核於法並無違背。上訴論旨，猶執陳詞，並以原審採證、認
事之職權行使及其他與判決基礎無涉之理由，指摘原判決不當，
求予廢棄，不能認為有理由。
據上論結，本件上訴為無理由。依民事訴訟法第四百八十一條、
第四百四十九條第一項、第七十八條，判決如主文。
中　　華　　民　　國　九十四　年　 十一 　月　　十　　日
                      最高法院民事第八庭
                          審判長法官  朱　建　男
                                法官  顏　南　全
                                法官  許　澍　林
                                法官  袁　靜　文
                                法官  鄭　傑　夫
      本件正本證明與原本無異
                                      書  記  官
中　　華　　民　　國　九十四　年　 十一 　月　二十三　日
                                                Ａ
